【裁判字號】    91,交聲,61
【裁判日期】    920227
【裁判案由】    違反道路交通管理處罰條例聲明異議
【裁判全文】
臺灣臺東地方法院交通事件裁定                      九十一年度交聲字第六一號
    異  議  人  甲○○  男  三.
    原處分機關  交通部公路總局高雄區監理所臺東監理站
    代  表  人  郭政雄
右列異議人因違反道路交通管理處罰條例案件，對於交通部公路總局高雄區監理所臺
東監理站於中華民國九十一年十一月二十八日所為之處分 (原處分案號：東監違字第
裁八一－ＺＥ0000000號、東監違字第裁八一－ＺＥ0000000號)，聲
明異議，本院裁定如左：
    主  文
異議駁回。
    理  由
一、按汽車行駛於高速公路或設站管制之道路，而不遵管制之規定者，處汽車駕駛人
    新臺幣三千元以上六千元以下罰鍰，道路交通管理處罰條例第三十三條第一項定
    有明文。又汽車駕駛人駕駛汽車違反道路交通管理處罰條例第三十三條規定者，
    除應依該條所規定之罰鍰處罰外，並予記違規點數一點，同條例第六十三條第一
    項第一款亦規定甚明。另依同條例第七條之二第一項第六款規定，以科學儀器取
    得違規證據資料者，得對汽車所有人逕行舉發處罰。
二、本件異議人即受處分人甲○○駕駛車牌號碼ＹＯ－八一二九號自小客車先後於民
    國九十一年十月四日上午七時零二分，及同年月十一日上午七時五十四分，行經
    國道高速公路十號公路東向十四公里三百公尺時，分別因超過速限八十公里之一
    百零一公里及一百零三公里，而為隱藏路旁之科學儀器（雷達測速照相機拍照）
    測得超速，原舉發單位即內政部警政署國道公路警察局第五警察隊乃以異議人有
    違反道路交通管理處罰條例第三十三條第一項規定之行為，逕行掣單舉發，並將
    舉發違反道路交通管理事件通知單（下稱舉發通知單）送達異議人後，異議人於
    應到案日前向原處分機關提出申訴，經原處分機關及原舉發單位調查結果，仍認
    異議人有前開違規行為，原處分機關遂以駕駛人行車速度超過規定之最高時速二
    十一公里及二十三公里，依道路交通管理處罰條例第三十三條第一項，各裁處罰
    鍰新臺幣（下同）三千元整，並均依同條例第六十三條第一項規定記違規點數一
    點。
三、異議人固對於右揭時地駕車經隱藏式測速照相機測得超速之事實不爭執，惟以：
    既然同是國道，何以速限規定卻有不同（國道一號速限一百公里，而國道十號卻
    速限八十公里），甚不合理，且其由燕巢交流道上國道十號往東，沿途並無如國
    道公路警察局第五分隊所言設有交通資訊看板，而速限標誌牌，竟設在隱匿式測
    速照相機之後，位置明顯不當，有陷人入罪之嫌，又依內政部警政署九十年十一
    月頒布之「交通警察勤務手冊」明文規定稽查取締不得以隱密方式實施，而隱匿
    式採證舉發，並不符合其內部作業之規範云云置辯。經查：
（一）本件異議人所有之自小客車於右揭時、地，行車速度超過規定之最高時速，為
      安置路旁之隱藏式雷達測速照相機拍照取證，而經國道公路警察局第五隊岡山
      分隊逕行掣單舉發，將上開舉發通知單送達汽車所有人即異議人之事實，有舉
      發通知單影本二紙及違規照片二幀在卷可稽，並為異議人所不爭，故異議人駕
      駛汽車行駛於高速公路，不遵行車速度管制規定之事實，至為明確。
（二）又汽車行駛高速公路應依速限標誌指示，高速公路交通管制規則第五條第一項
      前段定有明文，此即授權高速公路管理機關之交通部臺灣區○道○○○路局為
      便於高速公路之交通管理，得視各路段之狀況設置不同之速度限制，如國道一
      號高速公路，其全線之時速限制並非均為一百公里，如在三義、泰山等路段，
      其時速限制即在一百公里以下，而在國道十號高速公路，國道高速公路局限制
      時速不得超過八十公里，自亦有其特殊考量，此乃法規授予管理之行政機關裁
      量之權限，自非法院得加以審查之範圍。
（三）本件以科學儀器取得違規證據資料後逕行舉發處罰，已如前述，舉發違規之程
      序合於道路交通管理處罰條例第七條之二第一項之規定，自屬有據，且非屬執
      勤之交通警察於實施稽查取締時以隱密方式為之，亦與異議人所舉之內政部頒
      布「交通警察勤務手冊」規定無違。
（四）綜上，異議人前開所辯，不足採信。本件事證明確，異議人之違規行為，應堪
      認定。原處分機關依道路交通管理處罰條例第三十三條第一項規定，各裁處罰
      鍰三千元，並各依同法第六十三條第一項第一款記違規點數一點，核無違誤，
      本件異議人之異議為無理由，自應予駁回。
四、據上論斷，應依道路交通案件處理辦法第十九條，裁定如主文。
中    華    民    國      九十二      年        二      月    二十七    日
                                      臺灣臺東地方法院交通法庭
                                          法  官  楊力進
右正本證明與原本無異。
如不服本裁定，應於送達後五日內，向本院提出抗告狀。
「切勿逕送上級法院」
                                          書記官  張夜明
中    華    民    國      九十二      年        二      月    二十七    日


司法院資訊處製作；財團法人民間司法改革基金會備份。
